【裁判字號】    98,審訴,3835
【裁判日期】    981125
【裁判案由】    毒品危害防制條例
【裁判全文】
臺灣高雄地方法院刑事判決            98年度審訴字第3835號
                                    98年度審訴字第3900號
公  訴  人  臺灣高雄地方法院檢察署檢察官
被      告  張智貴
上列被告因違反毒品危害防制條例案件，經檢察官提起公訴（98
年度毒偵字第3925號、98年度毒偵字第4960號），被告於本院準
備程序進行中，為有罪之陳述，經本院合議庭裁定由受命法官獨
任改依簡式審判程序審理，並判決如下：
    主  文
張智貴施用第一級毒品，累犯，處有期徒刑玖月。扣案之海洛因
壹包（驗後淨重零點零捌捌公克及含海洛因之包裝袋壹個），沒
收銷燬之；又施用第一級毒品，累犯，處有期徒刑玖月。扣案之
海洛因壹包（驗後淨重零點零陸公克及含海洛因之包裝袋壹個
），沒收銷燬之，扣案之針筒壹支沒收。應執行有期徒刑壹年肆
月。扣案之海洛因貳包（驗後淨重分別為零點零捌捌公克、零點
零陸公克及含海洛因之包裝袋貳個），沒收銷燬之，扣案之針
筒壹支沒收。
    事  實
一、張智貴前因施用毒品案件，經本院以民國91年度毒聲字第80
    24號裁定送觀察勒戒後，認有繼續施用毒品之傾向，再經本
    院以92年度毒聲字第2166號裁定令入戒治處所施以強制戒治
    ，嗣經本院以92年度毒聲字第5479號裁定停止戒治付保護管
    束，於92年9 月18日停止戒治而出所，於93年4 月11日期滿
    ，視為執行完畢，並經臺灣高雄地方法院檢察署檢察官於93
    年4 月26日以93年度戒毒偵字第290 號不起訴處分確定。又
    因施用第一級毒品犯行，經本院以95年度訴字第2320號判決
    判處有期徒刑1 年確定。另因詐欺案件，經本院以95年度簡
    字第5934號判決判處有期徒刑3 月確定。復因施用毒品案件
    ，經本院以95年度訴字第4642號判決判處有期徒刑7 月確定
    。上開各罪之刑接續執行，嗣經本院以96年度聲減字第4443
    號裁定減刑並定應執行有期徒刑10月確定，於96年12月31日
    縮刑期滿執行完畢。猶不知戒絕毒癮，明知海洛因係毒品危
    害防制條例第2 條第2 項第1 款所明定之第一級毒品，不得
    持有、施用，復基於施用第一級毒品海洛因之犯意，（一）
    於98年6 月22日某時，在其位於高雄縣鳳山市○○路○段00
    0 巷0 ○0 號住處內，以將海洛因摻水後，置入針筒注射手
    臂血管之方式，施用第一級毒品海洛因1 次。嗣於98年6 月
    25日上午11時15分許，在高雄縣鳥松鄉○○路0 ○0 號前經
    警查獲，並當場扣得海洛因1 包（驗後淨重0.088 公克及內
    含與海洛因難以析離，應一併視為毒品之包裝袋1 個），且
    得其同意採集尿液送驗，檢驗結果呈嗎啡陽性反應。（二）
    於98年8 月11日某時，在前揭地點、以前揭方式，施用第一
    級毒品海洛因1 次。嗣於98年8 月12日下午3 時50分許，在
    高雄縣大寮鄉○○路00號前經警查獲，並扣得第一級毒品海
    洛因1 包（驗後淨重0.063 公克及內含與海洛因難以析離，
    應一併視為毒品之包裝袋1 個）及其所有供施用海洛因預備
    之針筒1 支，且得其同意採集尿液送驗，檢驗結果呈嗎啡陽
    性反應，而知上情。
二、案經高雄市政府警察局三民第二分局移送及高雄縣政府警察
    局仁武分局報告臺灣高雄地方法院檢察署檢察官偵查起訴。
    理  由
一、本件被告張智貴所犯係死刑、無期徒刑、最輕本刑為3 年以
    上有期徒刑以外之罪，其於準備程序中，就被訴事實為有罪
    之陳述，經本院告知簡式審判程序之旨，並聽取檢察官及被
    告之意見後，合議庭裁定由受命法官獨任進行簡式審判程序
    ，合先敘明。
二、上開事實，業據被告於警詢、偵訊、本院審理時坦承不諱（
    見警一卷第5 頁、毒偵3925卷第3 頁、警二卷第3 頁、毒偵
    4960卷第6 頁、本院審訴3835卷第31頁、審訴3900卷第28頁
    ）。且經警2 次採集其尿液送高雄市立凱旋醫院、台灣檢驗
    科技股份有限公司檢驗結果，被告尿液均呈嗎啡陽性反應，
    有高雄市警察局三民二分局偵辦毒品案件尿液對照表、高雄
    縣政府警察局仁武分局仁美所偵辦毒品案件尿液採證檢驗對
    照表、高雄市立凱旋醫院、台灣檢驗科技股份有限公司濫用
    藥物尿液檢驗報告可稽（見警一卷第11頁、警二卷第13頁、
    毒偵3925卷第7 頁、毒偵4960卷第12頁）。爰審酌：（一）
    氣相層析質譜儀（GC／MS）乃目前就藥物篩檢結果必須進一
    步確認時最常採用之確認方法，因此在良好的操作條件之下
    ，以氣相層析質譜儀作藥物及其代謝物之定性及定量分析，
    幾乎不會有偽陽性反應產生，業經行政院國軍退除役官兵輔
    導委員會台北榮民總醫院於83年4 月7 日以（83）北總內字
    第03059 號函示明確。（二）海洛因係嗎啡經化學合成之半
    人工合成品，毒性倍於嗎啡，其經吸食或施打入人體，經新
    陳代謝作用又分解成嗎啡，故海洛因在進入人體後，均以嗎
    啡型態排於尿液中，故於吸食或施打海洛因者尿液中，可檢
    出嗎啡陽性反應，業經憲兵司令部80年5 月7 日以（80）鑑
    驗字第1746號函示明確。從而，被告尿液經以氣相層析質譜
    儀鑑驗後，結果均呈嗎啡陽性反應，已如前述，是依前開函
    示意旨，被告自白核與事實相符。
三、按毒品危害防制條例於92年7 月9 日修正公布，自93年1 月
    9 日施行，其中第20條、第23條將施用毒品之刑事處遇程序
    ，區分為「初犯」及「5 年內再犯」、「5 年後再犯」。依
    其立法理由之說明：「初犯」，經觀察、勒戒或強制戒治後
    ，應為不起訴處分或不付審理之裁定；經觀察、勒戒或強制
    戒治執行完畢釋放後，「5 年內再犯」者，因其再犯率甚高
    ，原實施之觀察、勒戒及強制戒治既已無法收其實效，爰依
    法追訴或裁定交付審理。至於經觀察、勒戒或強制戒治執行
    完畢釋放後，「5 年後再犯」者，前所實施之觀察、勒戒或
    強制戒治已足以遮斷其施用毒品之毒癮，為期自新及協助其
    斷除毒癮，仍適用「初犯」規定，先經觀察、勒戒或強制戒
    治之程序。從而依修正後之規定，僅限於「初犯」及「5 年
    後再犯」二種情形，始應先經觀察、勒戒或強制戒治程序。
    倘被告於5 年內已再犯，經依法追訴處罰，縱其第3 次（或
    第3 次以上）再度施用毒品之時間，在初犯經觀察、勒戒或
    強制戒治執行完畢釋放5 年以後，已不合於「5 年後再犯」
    之規定，且因已於「5 年內再犯」，顯見其再犯率甚高，原
    實施觀察、勒戒或強制戒治，已無法收其實效，即應依該條
    例第10條處罰（最高法院95年5 月9 日95年度第7 次刑事庭
    會議決議參照）。查被告前因施用毒品案件，經本院以91年
    度毒聲字第8024號裁定送觀察勒戒後，認有繼續施用毒品之
    傾向，再經本院以92年度毒聲字第2166號裁定令入戒治處所
    施以強制戒治，嗣經本院以92年度毒聲字第5479號裁定停止
    戒治付保護管束，於92年9 月18日停止戒治而出所，於93年
    4 月11日期滿，視為執行完畢，並經臺灣高雄地方法院檢察
    署檢察官於93年4 月26日以93年度戒毒偵字第290 號不起訴
    處分確定。又自93年9 月間某日起至95年4 月28日止，因施
    用第一級毒品犯行，經本院以95年度訴字第2320號判決判處
    有期徒刑1 年確定之事實，有臺灣高等法院被告前案紀錄表
    在卷可憑。是被告雖係於上開強制戒治視為執行完畢釋放5
    年後再犯本案2 罪，然其前次所犯本院95年度訴字第2320號
    施用毒品案件，係在上開強制戒治視為執行完畢後5 年內所
    為，而屬「5 年內再犯」之情形，依最高法院上開決議之意
    旨，被告本件2 次施用海洛因之犯行，均應依法論科。從而
    ，本案事證明確，被告犯行，堪予認定。
四、核被告所為，均係犯毒品危害防制條例第10條第1 項之施用
    第一級毒品罪。被告持有第一級毒品之行為，均已為其後施
    用之高度行為所吸收，不另論罪。被告所犯上開2 次施用第
    一級毒品罪，犯意各別、行為互殊，應分論併罰。又被告曾
    因如事實欄所示犯行，經法院判決如事實欄所示罪刑確定，
    於96年12月31日縮刑期滿執行完畢之事實，有前開前案紀錄
    表可佐，是其5 年以內故意再犯本件有期徒刑以上之2 罪，
    均為累犯，各應依刑法第47條第1 項規定加重其刑。爰審酌
    被告前經強制戒治、有期徒刑執行完畢，猶不思戒除毒癮，
    顯見其並無堅定戒癮之意志，惟念其行為尚未危害他人及其
    犯後能坦承犯行，態度尚稱良好等一切情狀，分別量處如主
    文所示之刑，並依刑法第51條第5 款之規定，定其應執行刑
    ，以資警惕。另扣案之海洛因2 包（驗後淨重分別為0.088
    、0.06 3公克及內均含與海洛因難以析離，應一併視為毒品
    之包裝袋2 個），均係查獲之毒品，有高雄市立凱旋醫院98
    年7 月13日、98年9 月5 日濫用藥物成品檢驗鑑定書在卷可
    參（見毒偵3925卷第9 頁、毒偵4960卷第11頁），是不問屬
    於犯人與否，依毒品危害防制條例第18條第1 項前段規定，
    諭知沒收銷燬之。扣案針筒1 支，係被告所有供施用海洛因
    預備之物，依刑法第38條第1 項第2 款規定沒收。至海洛因
    送驗所致之耗損，因已滅失，爰不沒收銷燬。
據上論斷，應依刑事訴訟法第273 條之1 第1 項、第299 條第1
項前段，毒品危害防制條例第10條第1 項、第18條第1 項前段，
刑法第11條、第47條第1 項、第38條第1 項第2 款、第51條第5
款、第9款，判決如主文。
本案經檢察官游淑玟到庭執行職務。
中    華    民    國    98    年    11    月    25    日
                  刑事第十庭  法  官  方錦源
以上正本證明與原本無異。
如不服本判決應於收受本判決後10日內向本院提出上訴書狀，並
應敘述具體理由，如未敘述上訴理由者，應於上訴期間屆滿後20
日內補提理由書狀於本院（均須按他造當事人之人數附繕本）「
切勿逕送上級法院」。
中    華    民    國    98    年    11    月    25    日
                              書記官  黃勤涵
附錄條文：
毒品危害防制條例第10條第1 項：
施用第一級毒品者，處6 月以上5 年以下有期徒刑。

司法院資訊處製作；財團法人民間司法改革基金會備份。
